【裁判字號】    89,訴,1108
【裁判日期】    890928
【裁判案由】    山坡地保育條例
【裁判全文】
臺灣板橋地方法院刑事判決                        八十九年度訴字第一一０八號
    公  訴  人  臺灣板橋地方法院檢察署檢察官
    被      告  丙○○
右列被告因山坡地保育利用條例等案件，經檢察官提起公訴（八十九年度偵字第七四
一二號），本院判決如左：
    主  文
丙○○無罪。
    理  由
一、公訴意旨略以：被告丙○○明知坐落臺北縣林口鄉○○段粉寮水尾小段二十三地
    號（函送書誤載為十四地號）土地，業經臺灣省政府於民國六十九年二月六日以
    六九府農山字第一二０一一六號公告，為法定山坡地，面積二萬九千七百平方公
    尺，為戊○○、乙○○○、丁○○、甲○○等人所共有，其並非所有權人，未經
    所有人同意，且未擬具水土保持計劃，不得擅自墾殖、占用、或從事山坡地開發
    、經營或使用，竟於八十八年間起，未經戊○○等人之同意，意圖為自己不法之
    利益，擅自在上開土地上，開挖整地，搭蓋鐵皮屋，占用面積六百五十六點五平
    方公尺，造成地表裸露，土石流失之危險，因認被告涉犯山坡地保育利用條例第
    三十四條第一項、第十條之罪嫌云云。
二、按犯罪事實應依證據認定之，無證據不得推定其犯罪事實。又不能證明被告犯罪
    者，應諭知無罪之判決，刑事訴訟法第一百五十四條、第三百零一條第一項前段
    分別定有明文。而認定不利於被告之事實，須依積極證據，苟積極證據不足為不
    利於被告事實之認定時，即應為有利於被告之認定，更不必有何有利之證據。最
    高法院著有判例可循（最高法院三十年上字第八一六號判例參照）。
三、訊據被告丙○○堅詞否認上揭犯行，辯稱：系爭臺北縣林口鄉○○段粉寮水尾小
    段二十三地號土地不是伊的，其上鐵皮屋也不是伊搭建的，伊所有土地是十四號
    ，上面搭建一間倉庫，用來放置工具，有經過其他共有人同意等語。本件公訴人
    認被告涉犯上開罪嫌，係以右開系爭土地係案外人戊○○、乙○○○、丁○○、
    甲○○等四人所共有，並非被告所有，有土地登記簿謄本在卷可稽；又系爭土地
    位於臺北縣林口鄉，經公告屬法定山坡地範圍，有臺灣省政府於六十九年二月六
    日以六九府農山字第一二０一一六號公告，復有臺北縣政府八十八年十二月二十
    七日八八北府農六字第四八七三０四號函在卷可參；而被告在系爭土地上開挖整
    地搭蓋鐵皮屋，占用他人土地，有臺北縣政府於八十八年一月二十七日於現場製
    作山坡地違規使用查報與取締案件會勘紀錄暨照片二紙、臺灣板橋地方法院檢察
    署檢察官會同相關人員於八十九年三月二十八日履勘現場，製有履勘筆錄及臺北
    縣新莊地政事務所製作土地複丈成果圖在卷可考為其論據。
四、經查：
  (一)臺北縣林口鄉○○段粉寮水尾小段十四地號土地係被告丙○○及案外人黃文生、
    黃明發、黃睦貴、黃金花、黃福來、黃榮華等人所共有；而同段二十三號土地係
    案外人戊○○、乙○○○、丁○○、甲○○等人所共有，此有土地登記謄本二份
    附卷可稽，足見被告係十四地號土地所有權人之一，並非二十三地號土地所有權
    人。而被告丙○○於不詳時間，在上開十四地號土地上搭建一間鐵皮屋，作為工
    人休息室，屋外廣場則堆放油漆罐等工具之情，為被告所自承，且經本院於八十
    九年八月八日上午前往上址勘驗屬實，並製有勘驗筆錄、照片二張及臺北縣新莊
    地政事務所土地複丈成果圖附卷可憑，合先敘明。
  (二)臺北縣政府工務局、臺北縣林口鄉公所人員依據臺北縣政府八十八年一月十一日
    八八北府農六字第一一二四八號函，於八十八年一月廿七日前往臺北縣林口鄉○○段粉寮水尾小段第二十三地號土地勘查，發現其上建有一排鐵皮屋（約有六間
    ），此有臺北縣政府八十八年四月廿三日八八北府農六字第一五一一七０號函及
    照片二張附卷足稽，該函及所附臺北縣山坡地違規使用查報與取締案件會勘紀錄
    雖記載鐵皮屋坐落在同地段第十四地號土地，惟本院前往如照片所示之鐵皮屋勘
    查，發現該等鐵皮屋坐落在二十三地號土地，並非被告所有之十四地號土地，而
    二者距離約百餘公尺，此有本院八十九年八月八日勘驗筆錄、照片及土地複丈成
    果圖在卷可參。且證人即臺北縣政府農業局人員施宇士到庭表示本件取締之對象
    係作為工廠使用之整排鐵皮屋（坐落在二十三地號土地），並非被告搭建之一間
    鐵皮屋（坐落在十四地號土地），此有本院八十九年八月八日勘驗筆錄在卷足稽
    ，可見上開會勘紀錄將土地地號誤植，以致臺北縣政府誤認整排鐵皮屋者係被告
    所興建，因此移送臺灣板橋地方法院檢察署檢察官偵辦。
  (三)公訴人於八十九年二月十四日下午三許前往現場履勘，其地點記載「林口鄉○○
    段粉寮水尾子段十四地號山坡地」，履勘情形則記載「現場搭建一排鐵皮屋的工
    廠」，此有臺灣板橋地方法院檢察署履勘筆錄附於該署八十九年度他字第一三八
    號卷宗可稽，因地政事務所人員未於當日赴現場，故公訴人發函命臺北縣新莊地
    政事務所人員自行前往上開鐵皮屋進行測量，測量結果發現系爭一排鐵皮屋坐落
    在前揭二十三地號土地，此有該所八十九年四月八日八九北縣莊地二字第五一七
    三號函及所附土地登記謄本、土地複丈成果圖可查，公訴人認為上開一排鐵皮屋
    坐落在二十三地號土地，固然更正臺北縣移送函之錯誤，惟上開一排鐵皮屋，係
    有鋼架造之建築物，面積達０．六五六五公傾，此有土地複丈成果圖可查，與被
    告在上開十四地號土地所搭建之一間鐵皮屋，面積僅０．００五三公頃，顯然並
    非同一建築物，公訴人以前述一排鐵皮屋係坐落在二十三地號土地，遽認被告未
    經該地號土地所有權人同意即在其上搭建鐵皮屋，並認臺北縣政府移送函誤為十
    四地號，殊有誤會。
  (四)山坡地保育利用條例第三十四條第一項規定「違反第十條規定者，處六月以上五
    年以下有期徒刑，得併科新台幣六十萬元以下罰金。」，同條例第十條規定「在
    公有或他人山坡地內，不得擅自墾殖、占用或從事前條第一款至第九款之開發、
    經營或使用」，依上開條例規定，本條例之罪係以在公有或他人山坡地內，擅自
    墾殖、占用或從事第九條第一款至第九款之開發、經營或使用為其犯罪構成要件
    。被告於前揭十四地號土地上搭建一開鐵皮屋，已獲其他共有人黃文生、黃明發
    、黃睦貴、黃金花、黃福來、黃榮華等人同意，為被告供明在卷，且有證明書一
    紙附卷可稽，被告自無成立同條例第三十四條第一項之罪嫌。此外，復查無其他
    任何積極證據足認被告涉有公訴人所指之犯行，不能證明被告犯罪，爰為被告無
    罪之諭知。
據上論斷，應依刑事訴訟法第三百零一條第一項，判決如主文。
本案經檢察官陳明珠到庭執行職務
中      華      民      國      八十九      年     九     月   二十八   日
                                      臺灣板橋地方法院刑事第六庭
                                          法  官  侯  志  融
右正本證明與原本無異
如不服本判決應於送達後十日內向本院提出上訴狀
                                          書記官  陳  淑  芳
中      華      民      國      八十九      年     十     月     三     日


司法院資訊處製作；財團法人民間司法改革基金會備份。
